【裁判字號】    90,台非,322
【裁判日期】    900926
【裁判案由】    違反電子遊戲場業管理條例
【裁判全文】
最高法院刑事判決                                  九十年度台非字第三二二號
    上訴人  最高法院檢察署檢察總長
    被  告  甲○○
右上訴人因被告違反電子遊戲場業管理條例案件，對於台灣台中地方法院中華民國九
十年一月十八日第一審確定判決（八十九年度易字第四○四七號，起訴案號：台灣台
中地方法院檢察署八十九年度偵字第一三九九九號），認為違法，提起非常上訴，本
院判決如左：
    主  文
原判決撤銷。
本件免訴。
    理  由
非常上訴理由稱：「按同一案件曾經判決確定者，應諭知免訴之判決，刑事訴訟法第
三百零二條第一款定有明文。此項訴訟法上一事不再理之原則，關於實質上一罪或裁
判上一罪，均有其適用。本件台灣台中地方法院八十九年度易字第四○四七號刑事判
決（以下簡稱原判決）以被告甲○○於民國八十九年四月一日至同年六月十八日間，
在台中市○區○○路二二八號一樓其所經營之「開利客便利商店」內，設置電子遊戲
機六台，供不特定人投幣把玩，經營電子遊戲場業為警查獲而於九十年一月十八日判
處拘役貳拾日，如易科罰金以佰元折算壹日，並於同年三月七日確定。惟該被告另
於八十九年三月底至同年四月二十八日止，在上開「開利客便利商店」內，設置電子
遊戲機六台，供不特定人投幣把玩，經營電子遊戲場業，被台中市政府實施聯合稽查
時當場查獲，亦經台灣台中地方法院於八十九年八月二十二日以八十九年度中簡字第
一四四六號簡易判決判處拘役貳拾日，如易科罰金以佰元折算壹日，並於同年九月
二十五日確定，有上開二案之偵查、審理案卷可稽。查上揭二案之被告及犯罪事實均
屬同一，顯係同一案件，原判決於九十年一月十八日宣示判決時，同一案件之八十九
年度中簡字第一四四六號案已於八十九年九月二十五日判決確定，原判決未諭知免訴
之判決，竟再為科刑之實體判決，揆諸首開規定，顯有適用法則不當之違背法令。案
經確定且於被告不利，爰依刑事訴訟法第四百四十一條、第四百四十三條提起非常上
訴，以資糾正。」等語。
本院按案件曾經判決確定者，應諭知免訴之判決，為刑事訴訟法第三百零二條第一款
所明文規定。此項訴訟法上所稱之一事不再理之原則，關於實質上一罪或裁判上一罪
，均有其適用；連續犯屬裁判上一罪，該項犯罪事實之一部判決確定者，其效力即及
於全部。本件被告甲○○於八十九年三月底至同年四月二十八日間，未依電子遊戲場
業管理條例規定辦理營利事業登記，竟在台中市○區○○路二二八號一樓其所經營之
「開利客便利商店」內，設置電子遊戲機六台，供不特定人投幣把玩，經營電子遊戲
場業之犯行，前經台灣台中地方法院台中簡易庭於八十九年八月二十二日以八十九年
度中簡字第一四四六號刑事簡易判決判處拘役貳拾日，如易科罰金以佰元折算壹日
，並於同年九月二十五日確定在案，有該案刑事簡易判決及該案案卷可稽。而被告未
依電子遊戲場業管理條例規定辦理營利事業登記，自八十九年四月一日起至八十九年
六月十八日為警查獲之日止，在前開處所，設置電子遊戲機六台，供不特定人投幣把
玩，經營電子遊戲場業之犯行，經台灣台中地方法院檢察署檢察官於八十九年九月十
五日聲請簡易判決處刑，於同年月二十七日繫屬原審法院。上開後案之犯罪事實，與
經判決確定之前案犯罪事實、犯罪時間部分重疊，且均係在同一地址經營電子遊戲場
業，自屬同一案件，則前案科刑判決之效力，應及於全部犯罪事實。乃原法院於判決
時（九十年一月十八日），前案業已判決確定，竟未依法判決免訴，仍為實體上判決
論處被告罪刑（拘役貳拾日），殊有判決適用法則不當之違法。案經確定，且於被告
不利。非常上訴意旨執以指摘，洵有理由，應將原判決撤銷，改判諭知免訴，以資糾
正。
據上論結，應依刑事訴訟法第四百四十七條第一項第一款、第三百零二條第一款，判
決如主文。
中      華      民      國     九十     年      九      月    二十六    日
                              最高法院刑事第八庭
                                  審判長法官  張  信  雄
                                        法官  賴  忠  星
                                        法官  張  清  埤
                                        法官  孫  增  同
                                        法官  林  開  任
      右正本證明與原本無異
                                              書  記  官
中      華      民      國     九十     年      十      月      四      日


司法院資訊處製作；財團法人民間司法改革基金會備份。
